【裁判字號】    99,交聲,118
【裁判日期】    990630
【裁判案由】    違反道路交通管理處罰條例聲明異議
【裁判全文】
臺灣臺北地方法院交通事件裁定         99年度交聲字第118號
原處分機關  臺北市交通事件裁決所
異  議  人
即受處分人  甲○○
                    指定送達代收人乙○○
上列異議人即受處分人因違反道路交通管理處罰條例案件，對於
臺北市交通事件裁決所於民國99年1月15日所為之處分（原處分
案號：北市裁罰字第裁22-AEY612556號、北市裁罰字第裁22-AEY
612928號）聲明異議，本院裁定如下：
    主    文
異議均駁回。
    理    由
一、按汽車駕駛人駕駛車輛，在公共汽車招呼站10公尺內不得臨
    時停車，道路交通安全規則第111條第1項第2款定有明文。
    又汽車駕駛人駕駛車輛，在公共汽車招呼站10公尺內臨時停
    車者，處新臺幣（下同）300元以上600元以下罰鍰；汽車駕
    駛人於駕駛執照吊扣期間，有駕駛小型車或機器腳踏車之行
    為，處6,000元以上12,000元以下罰鍰，並當場禁止其駕駛
    ，且應吊銷其駕駛執照，道路交通管理處罰條例第55條第2
    款及第21條第1項第5款、第4項分別定有明文。另汽車駕駛
    人，在公共汽車招呼站10公尺內臨時停車及在駕駛執照吊扣
    期間，有駕駛小型車之行為，經製單舉發後，於舉發通知單
    上所載應到案期限內到案聽候裁決者，依道路交通管理事件
    統一裁罰基準表規定，應分別對該行為人處罰鍰600元及
    9,000元。
二、原處分機關係以異議人即受處分人（下稱受處分人）駕駛車
    牌號碼3811-DE號自用小客車，於98年12月5日下午16時02分
    許，在臺北市信義區○○○路○段243號前，有「在公共汽車
    招呼站10公尺內臨時停車」之違規事實，經臺北市政府警察
    局大安分局執勤警員依道路交通管理處罰條例第55條第2款
    之規定予以當場舉發；其後臺北市政府警察局大安分局之內
    勤警員處理上開受處分人違規案件之後續事宜，而稽核受處
    分人之駕籍資料時，發現受處分人前因酒駕案件，受有吊扣
    駕駛執照1年之處分，期間自98年2月6日起至99年2月5日止
    ，認受處分人並有「在駕駛執照吊扣期間，有駕駛小型車」
    之違規事實，而依同條例第21條第1項之規定製單舉發；嗣
    受處分人之父乙○○於上開舉發通知單上所載應到案日期（
    分別為98年12月20日及99年1月7日）前之98年12月11日，向
    原處分機關表明其始為真正之駕駛人，並就上開二次違規舉
    發提出申訴，經原處分機關即臺北市交通事件裁決所函請原
    舉發單位調查結果，仍認本件違規之人係受處分人，且其違
    規事實明確，而於99年1月15日分別依道路交通管理處罰條
    例第55條第2款規定及第21條第1項第5款、第4項之規定，裁
    處受處分人罰鍰600元、9,000元，吊銷受處分人駕駛執照，
    且命受處分人1年內不得重新考領駕駛執照等情，有臺北市
    政府警察局北市警交字第AEY61255號、北市警交字第AEY612
    928號舉發違反道路交通管理事件通知單通知聯、乙○○出
    具之臺北市交通事件裁決所98年12月11日交通違規案件陳述
    書、臺北市政府警察局大安分局98年12月30日北市警安分交
    字第09837019200號函、臺北市交通事件裁決所北市裁罰字
    第裁22-AEY612556號、北市裁罰字第裁22-AEY612928號違反
    道路交通管理事件裁決書、送達證書影本等在卷可稽。
三、本件異議意旨略以：於98年12月5日，受處分人係搭乘由其
    父乙○○駕駛車牌號碼3811-DE號自用小客車至臺北市信義
    區○○○路○段243號，因找不到停車位，於是其父將車輛臨
    時停放於路邊，其2人即分開去辦事；不久後，其見有警員
    在上開車輛停放之處查看便走向上開車輛，警員見狀即要求
    其提供證件查核，其不敢違抗，乃將自己身分證交予警員查
    驗，警員隨即開立舉發通知單並交由其簽收；然當日實際之
    駕駛人實際上是其父乙○○，警員將其列為駕駛人而開立違
    規舉發通知單係屬錯誤，當日其會簽收違規舉發通知，實係
    因畏懼警員所致；又其非駕駛人，實無「無照駕駛」之違規
    行為，為此聲明異議，請求撤銷原處分云云。
四、訊據本件受處分人固坦承於98年12月5日15時至16時間，車
    牌號碼3811-DE號自小客車有臨時停車在臺北市信義區○○
    ○路○段243號前公車專用停靠區內，惟矢口否認其係駕駛人
    ，經查：
  (一)本件車牌號碼3811-DE號自小客車，於上揭時、地違規臨時
    停放位於公車站牌10公尺內之臺北市信義區○○○路○段243
    號前公車專用停靠區內，而為警當場製單舉發，並由受處分
    人駕駛離開該處等情，業據證人即本件舉發違規之警員丙○
    ○到庭具結證稱：於98年12月5日下午4時02分許，我與同事
    陳建豪擔服巡邏勤務，行經臺北市信義區○○○路○段243號
    前，發現車牌號碼3811-DE號自小客車停在公車專用停靠區
    內，當時車內沒有人，我沒有注意車子是否已經熄火，過沒
    有多久，我有聽到隔壁的網咖店有人在喊：「誰的車子，警
    察要來開單了」，沒多久受處分人就從網咖店內衝出來，我
    問受處分人，車子是否你開的，受處分人回答是，並說這是
    他跟家人借開出來的，我告訴受處分人，其違規事實是在公
    車站牌10公尺內臨停，受處分人很客氣的回答我說「對不起
    」，我請受處分人出示駕照、行照，受處分人回答說：他的
    駕照、行照沒有帶，我再請受處分人出示其他證件，受處分
    人就從皮包拿出身分證交給我，我為了慎重起見，以無線電
    請隊部用電腦查詢確認受處分人之駕籍及車牌號碼3811-DE
    號車輛之車籍，隊部回覆受處分人之駕照及上開車輛的車籍
    均正常，我就以車輛違規的事實填單告發，當時受處分人沒
    有說車子不是他開的，他說車子是向他家人借開出來的，我
    開完單後，受處分人有親自簽收，我有帶存根聯（庭呈正本
    、影本，正本閱後發還，影本附卷），我開單時，受處分人
    有主動承認他的駕照是因酒駕被吊扣，要我高抬貴手開輕一
    點，我有告訴受處分人不能開車，要請有駕照的人來幫他開
    ，後來我們先離開，在距離受處分人違規地點前方約20至30
    公尺之交岔路口停等紅燈，我從照後鏡看到受處分人還是自
    己去移車，當時受處分人的父親沒有出現，從頭到尾都只有
    受處分人1個人等語明確。且查證人丙○○身為執法人員，
    偶因擔服巡邏勤務之故，始經過上開車輛違規臨時停車之處
    ，其於事前實無可能預見何人將於何時、何處違規，又證人
    與受處分人既素不相識，且無任何宿怨仇隙，依常理而言，
    亦無在執行勤務之過程中，刻意無端舉發受處分人，並甘冒
    偽證之罪責，於本院調查中到庭具結為虛偽之陳述，以羅織
    誣陷受處分人之必要。參以受處分人於本院調查時亦自承：
    我有出示身分證給警員，後來警員在開罰單時，我有請警員
    高抬貴手開輕一點，一方面因為我的駕照在去年因為酒駕被
    吊扣，所以警員依照我的身分證開單等情，此部分核與上開
    證人所述相符，益徵證人丙○○所言為可信。此外，受處分
    人為成年之人，當具有相當之智識及社會經驗，當知簽收警
    員開立之違規舉發通知單，即係就執勤警員認定之違規事實
    ，有所承認，而其若非上開車輛之駕駛人，實無需依警員之
    要求出示其證件，且無需簽收違規舉發通知單，倘如受處分
    人所辯其父就在上開違規地點附近之某機車店內但未帶行動
    電話，衡情受處分人亦可於知會警員後，至該機車店通知其
    父親到場處理，是其所為，顯然不符常情，其上開所為之辯
    解，洵無足採。
  (二)又受處分人於本院調查時，自承其使用之行動電話號碼為00
    00000000號、0000000000號，其父乙○○使用之行動電話號
    碼為0000000000號、0000000000號，且查行動電話門號0000
    000000號之申請人雖為林雲，然其登記地址係臺北市○○區
    ○○街60巷20號7樓，核與受處分人及其父住所相同；且該
    行動電話門號於95年12月5日15時36分許發話時，所在位置
    使用之通話中介基地臺位於臺北市○○○路○段4號15樓；復
    依卷附千祥保全股份有限公司98年12各日實際上班時數表所
    車，受處分人之父乙○○於98年12月5日，有在「東森崇聖
    大樓」上班15小時，而查「東森崇聖大樓」即位於臺北市中
    正區○○○路○段4號，核與上開中介通話之基地台位置相符
    ，堪認行動電話門號0000000000號於98年12月5日係由受處
    分人之父乙○○持用，且其父於當日15時至16時間，係在臺
    北市中正區○○○路○段4號「東森崇聖大樓」內上班，受處
    分人辯稱其父找人代班，於98年12月5日15時至16時間，駕
    駛上開車輛附載其至上開違規地點云云，顯與事實不符，不
    足採信，自難為有利於受處分人之認定。
五、綜上所述，受處分人違規事實明確，原處分機關依道路交通
    管理處罰條例第55條第2款、第21項第1項第5款及違反道路
    交通管理事件統一裁罰基準表之規定，分別裁處受處分人罰
    鍰600元、9,000元，並吊銷駕駛執照，1年內不得考領駕駛
    執照，核無違誤。本件受處分人之異議為無理由，應予駁回
    。
六、據上論斷，應依道路交通案件處理辦法第19條，裁定如主文
    。
中    華    民    國    99    年    6     月    30    日
                              交通法庭法  官  陳慧萍
以上正本證明與原本無異
如不服本裁定應於送達後5日內向本院提出抗告狀
                                      書記官  黃慧怡
中    華    民    國    99    年    6     月    30    日

司法院資訊處製作；財團法人民間司法改革基金會備份。
